【裁判字號】    95,訴,700
【裁判日期】    951206
【裁判案由】    強盜
【裁判全文】
臺灣新竹地方法院刑事判決               95年度訴字第700號
公  訴  人  臺灣新竹地方法院檢察署檢察官
被      告  丁○○
                    （現另案於臺灣新竹監獄執行中）
指定辯護人  本院公設辯護人乙○○
上列被告因強盜案件，經檢察官提起公訴（95年度偵字第4526號
），本院判決如下：
    主    文
丁○○意圖為自己不法之所有，以恐嚇使人將本人之物交付，累
犯，處有期徒刑拾月。
    事    實
一、
(一)、丁○○曾有竊盜、肅清煙毒條例、麻醉藥品管理條例及毒品
    危害防制條例等多項前科紀錄，最近一次因違反毒品危害防
    制條例案件，經臺灣臺中地方法院（下稱臺中地院）分別判
    處有期徒刑7月、5月確定，並定應執行刑為11月，另因竊盜
    案件經臺中地院判處有期徒刑4月確定，上開三罪經臺中地
    院定應執行刑為有期徒刑1年3月確定，於民國93年11月13日
    入監，94年10月30日縮短刑期假釋，嗣後經撤銷假釋，於95
    年3月9日入監執行殘刑，同年5月27日執行期滿。
(二)、丁○○平日居無定所，多在新竹縣竹東鎮育樂公園（下稱育
    樂公園）內飲酒、遊蕩，夜間則睡臥於公園內。95年8月9日
    上午，丁○○因酒後在育樂公園涼亭內睡覺，同日上午9時
    許，丙○○、己○○、戊○○與另三名不詳年籍姓名老人等
    共6人在該涼亭內下棋，丁○○醒來後先行離開涼亭，向公
    園內其他民眾乞討，其他民眾則向丁○○表示為何不去向涼
    亭下棋之人要錢等語。嗣於同日10時15分許，丙○○、己○○、戊○○與另三名不詳年籍姓名老人等6人仍在涼亭內下
    棋，甲○○○正欲走進涼亭內時，丁○○竟意圖為自己不法
    之所有，自外跳入涼亭內，以右手握住綽號「阿正」不詳年
    籍姓名成年男子所有刀柄與刀刃已鬆脫而委由其修理之瑞士
    刀刀刃及刀柄連接處，露出刀尖，而置於其腰際，並對在場
    丙○○、己○○、戊○○、甲○○○及另三名不詳年籍姓名
    之老人共7人恫嚇：大家不要走，一人拿100元來等語，丙○○、己○○、甲○○○及另三名不詳年籍姓名老人等6人因
    而心生畏懼，丙○○、己○○及在場之年籍姓名不詳二名老
    人分別交付新臺幣（下同）100元給丁○○，另一名彭姓之
    年籍名字不詳老人則表示沒有100元，可否交付50元，丁○○允諾後，該名彭姓老人即交付50元，而甲○○○則交付二
    個50元硬幣，在場人共計交付丁○○550元，戊○○則不願
    意將錢交出，丁○○乃伸出左手掌輕摑戊○○（未成傷，亦
    未據告訴），致戊○○眼鏡掉落地上，幸未破裂。丁○○依
    序收取丙○○等人交付之金錢後，隨即離開涼亭，丙○○因
    有不甘，乃返回其住處報警，嗣後回到育樂公園查看，因未
    見警方前來，又返家報警，迨同日上午10時40分許再度返回
    育樂公園時，適警據報到場，且見丁○○又回到公園內睡覺
    ，遂向到場之員警指認丁○○，始查獲上情，並在丁○○身
    上扣得該綽號「阿正」不詳年籍姓名男子交其修理之瑞士刀
    乙把、百元鈔4張（其中乙張業據丙○○領回）。
二、案經新竹縣警察局竹東分局報告臺灣新竹地方法院檢察署檢
    察官偵查起訴。
    理    由
一、認定犯罪事實所憑之證據及理由：
(一)、上揭事實，業據被告於本院審理時坦承不諱，其自承：伊只
    是單純拿刀恐嚇脅迫他們要求他們給錢，不是讓他們沒有反
    抗餘地等語，核與證人丙○○、己○○於偵查中及本院審理
    時之證述，證人戊○○、甲○○○於本院審理時之證述相符
    ，此外復有新竹縣警察局扣押筆錄、扣押物品目錄、扣案之
    瑞士刀照片乙張（見偵卷第21頁至第25頁）、扣案之瑞士刀
    乙把、百元鈔3張（查獲時扣得4張百元鈔，其中乙張業經丙○○領回）等在卷可參，且經本院電詢臺灣新竹看守所，被
    告於入所時，身上確尚有265元，有本院電話紀錄表乙紙附
    卷可參，被告確有向在場丙○○等人恐嚇取財550元等情，
    堪以認定。是本件被告之自白與事實相符，應堪採信。至於
    證人丙○○雖證述被告有說通通不要跑，通通100元，錢拿
    出來，要跑就要殺你等語，惟此部分與在場之其他證人己○○、戊○○、甲○○○之證述有異，尚難據此為不利於被告
    之認定。
(二)、另辯護人為被告辯護稱：被告於案發日下午2時41分警局所
    測得之呼氣酒精濃度為每公升1.26毫克，有被告之酒精濃度
    測試紀錄表乙紙在卷可參，距離案發時間已4小時，顯見被
    告於案發前即有大量飲酒，被告行為時應已達精神耗弱之程
    度，請依法減輕其刑；又被告經送請財團法人天主教湖口仁
    慈醫院（下稱湖口仁慈醫院）鑑定行為時之精神狀態結果，
    亦認被告犯案當時不無可能確實喝醉酒，對於自身的犯罪行
    為時，辨識其行為的能力有顯著減退，犯罪行為時，精神狀
    況已達精神耗弱之程度，亦有該院司法鑑定報告書乙份附卷
    可考等語。惟查：被告於本院審理時陳稱：「（之前從警詢
    、偵查、審理都不承認持刀要求被害人交錢而最後才承認？
    ）我在看守所中，我一直在思考回想當時的情形，我想清楚
    了，才要將事情說出」、「（你明明知道犯罪時有持刀，為
    何剛才不承認？）我害怕被判重罪」、「（所以你確實知悉
    當時犯案時有持刀脅迫被害人將錢交出？）是的」等語（見
    本院卷第147頁），足見被告明確知悉本件案發當時其持刀
    恐嚇被害人等交錢之事實，益徵被告於案發時之精神狀態，
    係與常人無異。況被告雖於案發後4小時於警局呼氣酒精濃
    度值為為每公升1.26毫克，惟被告自承其案發當日早上8 點
    多飲酒完畢後就在涼亭睡覺，後來從涼亭起來就覺得比較清
    醒等語（見本院卷第144頁），參以被告就本案大部分之情
    節於案發後均能明確供述，是本件被告行為時之精神狀態應
    未達精神耗弱之程度，而與一般正常人無異，已堪認定。因
    之，上開酒精測試紀錄表尚無從採為有利於被告之認定，又
    上開湖口仁慈醫院之鑑定，亦與本院之認定有異，參以上開
    鑑定結論是建立在被告可能喝醉酒情況下所為之結論，然觀
    諸被告案發後確能明確供述案發經過，顯然被告並無喝醉酒
    之情事，故上開鑑定結論之基礎即不存在，是上開鑑定結論
    自難遽以採信，亦無從採為有利於被告之認定。
(三)、按刑法第346條第1項所謂之恐嚇，凡一切言詞、舉動足以使
    他人心生畏懼，均包含在內（最高法院22年上字第1310號判
    例意旨參照），查本件扣案之瑞士刀雖刀柄與刀刃分離，欠
    缺固定之零件，刀柄前端套有斷裂之鐵線，且未以鐵線固定
    刀刃等情，業經本院當庭堪驗無訛，惟被告以手握住刀柄及
    刀刃連接處，並露出刀刃，刀尖朝前，被害人等均害怕會被
    劃傷等情，亦據證人丙○○、己○○、甲○○○等證述甚詳
    ，是被告確有持刀向被害人等恐嚇索錢，致被害人等心生畏
    懼，而交付金錢無疑。本案事證明確，被告所為恐嚇取財之
    犯行足堪認定，應依法論科。
二、論罪：
(一)、核被告所為，係犯刑法第346條第1項恐嚇取財既遂、同條第
    3項恐嚇取財未遂罪，被告以一恐嚇行為，同時恐嚇被害人
    丙○○、己○○、甲○○○、戊○○及其他三名不詳年籍姓
    名之老人等人，係一行為同時觸犯刑法第346條第1項恐嚇取
    財既遂罪、同條第3項恐嚇取財未遂罪，為想像競合犯，應
    依刑法第55條前段從一重即恐嚇取財既遂罪論斷。
(二)、公訴人雖認被告所為，係犯刑法第330條第1項之加重強盜罪
    嫌，惟查：被告係持扣案之瑞士刀向被害人等恐嚇，致其等
    心生畏懼而主動交付金錢或未遂，且扣案之瑞士刀刀柄與刀
    刃分離，況育樂公園內涼亭又為一開放空間，被告亦未阻止
    被害人等離去，顯然被告並無以強暴脅迫手段至使被害人等
    達到不能抗拒之程度，應認被告僅有恐嚇取財之犯意，所為
    僅係犯刑法第346條第1項恐嚇取財罪、同條第3項恐嚇取財
    未遂罪，已據本院認定如上，是公訴意旨認被告係涉犯刑法
    第330條第1項加重強盜罪嫌，乃尚有未恰，惟其社會基本事
    實同一，爰予變更起訴法條。
三、科刑：
(一)、被告有如事實欄一(一)之前案科刑及前科紀錄，有臺灣高等法
    院被告全國前案紀錄表乙份在卷可參，被告於前案執行完畢
    五年內，再犯本件有期徒刑以上之罪，為累犯，應依刑法第
    47條第1項之規定加重其刑。爰審酌被告有多項前科紀錄，
    且正值壯年，竟不思以自身勞力賺取金錢，而持刀向年邁之
    被害人等恐嚇取財，行為實屬不該，且於本案警詢、偵查及
    本院準備程序中一再否認有持刀犯案，態度尚非良好，惟於
    本院審理時始坦承犯行等一切情狀，量處如主文所示之刑。
(二)、至扣案之瑞士刀乙把，雖為被告供本件恐嚇取財犯行所用之
    物，惟非被告所有，業據被告供承在卷，亦非違禁物，本院
    自無從宣告沒收，附此敘明。
據上論斷，應依刑事訴訟法第299條第1項前段、第300條，刑法
第346條第1項、第3項、第55條、第47條第1項，判決如主文。
本案經檢察官林奕到庭執行職務。
中    華    民    國     95    年    12   月    6      日
                  臺灣新竹地方法院刑事第三庭
                      審判長法  官  汪銘欽
                            法  官  楊數盈
                            法  官  林惠君
如不服本判決，應於判決送達後十日內向本院提出上訴狀（應附
繕本），上訴於臺灣高等法院。
以上正本證明與原本無異。
                             書記官  黃旭淑
中    華    民    國     95    年    12    月     6    日
附錄本案論罪科刑法條
刑法第346條
意圖為自己或第三人不法之所有，以恐嚇使人將本人或第三人之物
交付者，處6月以上5年以下有期徒刑，得併科1千元以下罰金。
以前項方法得財產上不法之利益，或使第三人得之者，亦同。
前二項之未遂犯罰之。


司法院資訊處製作；財團法人民間司法改革基金會備份。
